【裁判字號】    99,破,9
【裁判日期】    991130
【裁判案由】    破產宣告
【裁判全文】
臺灣臺南地方法院民事裁定                 99年度破字第9號
聲  請  人  賴國欣
當事人間聲請宣告破產事件，本院裁定如下：
    主  文
聲請駁回。
聲請程序費用由聲請人負擔。
    理  由
一、本件聲請意旨略以：聲請人因打臨時工維生，收入不甚穩定
    ，陸續向如附表所示債權人借款，截至民國99年11月11日破
    產聲請日止，共計積欠債務新臺幣（下同）3,224,635元。
    聲請人現有資產現金150,000元，現有負債共計3,224,635元
    ，資產顯已不能清償債務，而有宣告破產之原因，爰依破產
    法第1條、第57條、第58條之規定，聲請宣告破產云云。
二、按破產管理人之報酬為財團費用；破產人及其家屬之必要生
    活費，視為財團費用。財團費用及財團債務，應先於破產債
    權，隨時由破產財團清償之。破產宣告後，如破產財團之財
    產不敷清償財團費用及財團債務時，法院因破產管理人之聲
    請，應以裁定宣告破產終止，破產法第95條第1 項第3 款、
    同條第2 項、第97條、第148 條分別定有明文。又破產法第
    57條規定，債務人不能清償債務者，固得宣告破產，然依上
    開破產法第148 條規定之旨趣，如債務人之財產不敷清償破
    產財團費用及財團債務時，即應認無宣告破產之實益，最高
    法院86年度臺抗字第479 號裁定可資參照。是以破產程序，
    乃債務人無力對全體債權人清償債務時，由法院介入，強制
    將債務人之全部財產依一定程序為變價及分配，使全體債權
    人得以公平受償之程序。故債務人之財產如可預見不敷清償
    破產財團費用及財團債務，致使多數債權人之普通債權無法
    獲得公平滿足，即無宣告破產之實益，而如仍進行破產程序
    ，顯與破產制度之本旨及目的有違，即不應准許。
三、經查，聲請人主張積欠如附表所示債權人債務共計3,224,63
    5元，業據其提出債權人清冊、財團法人金融聯合徵信中心
    當事人查詢個人資料（信用報告）回覆書、當事人綜合信用
    報告各1份為證，聲請人此部分主張，堪信為真正。次查，
    聲請人雖主張現有資產現金150,000元，惟未提出任何證據
    為證，聲請人此部分之主張，自不足採。另聲請人之收入既
    賴臨時打工維生，則其收入屬於未來且不確定之所得，亦難
    將之納入破產財團。從而，聲請人現既無資產，顯然已不能
    清償債務，而有宣告破產之原因無疑。
四、再查，聲請人雖有宣告破產之原因，惟依目前破產實務，破
    產管理人之報酬至少約需50,000元，足見本院如宣告聲請人
    破產，聲請人至少即應支出破產管理人之報酬50,000元。其
    次，聲請人居住於臺南縣永康市○○路，依內政部公布之99
    年度臺灣省每人每月最低生活費為9,829元，據此計算聲請
    人每年應支出之必要生活費用，應為117,948元（計算式：9
    ,829×12＝117,948），則聲請人每年應支出之必要生活費
    用最少需117,948元。再破產程序必須召開債權人會議、出
    售資產、分配破產財團，通常1年尚無法終結，依司法院頒
    布之各級法院辦案期限實施要點第2點之規定，破產事件之
    辦案期限則為2年，縱令本件破產程序單純，於1年內可以完
    成破產程序，而以1年計算，聲請人所應支出之破產管理人
    之報酬及其個人之必要生活費用等財團費用至少需要167,94
    8元（計算式：50,000＋117,948＝167,948）。從而，本件
    縱認聲請人尚有資產即現金150,000元，亦顯然不敷清償破
    產財團費用，遑論於清償財團債務後，再將剩餘之財產，分
    配予其他債權人，揆諸前揭說明，本件自無宣告破產之實益
    。從而，聲請人聲請宣告破產，為無理由，應予駁回。
四、依破產法第5 條、民事訴訟法第95條、第78條、裁定如主文
    。
中    華    民    國    99    年    11    月    30    日
                      民事第二庭  法  官  高俊珊
以上正本係照原本作成。
如不服本裁定應於送達後10日內向本院提出抗告狀，並繳納抗告
費新臺幣1,000元。
中    華    民    國    99    年    12    月    2     日
                                  書記官  蔡雅惠
附表：
┌──────────────┬─────────┐
│債權人                      │債務金額（新臺幣）│
├──────────────┼─────────┤
│遠東國際商業銀行股份有限公司│    307,000元     │
├──────────────┼─────────┤
│台新國際商業銀行股份有限公司│     29,191元     │
├──────────────┼─────────┤
│中國信託商業銀行股份有限公司│  1,838,444元     │
├──────────────┼─────────┤
│台新資產管理股份有限公司    │    600,000元     │
├──────────────┼─────────┤
│匯誠第一資產管理股份有限公司│    200,000元     │
├──────────────┼─────────┤
│金陽信資產管理股份有限公司  │    250,000元     │
├──────────────┴─────────┤
│                    總計：       3,224,635元    │
└────────────────────────┘

司法院資訊處製作；財團法人民間司法改革基金會備份。
